【裁判字號】    97,交抗,1800
【裁判日期】    980216
【裁判案由】    違反道路交通管理處罰條例
【裁判全文】
臺灣高等法院交通事件裁定            97年度交抗字第1800號
抗  告  人
即受處分人  甲○○
上列抗告人因違反道路交通管理處罰條例案件，不服臺灣基隆地
方法院，中華民國九十七年九月三十日所為裁定（九十七年度交
聲字第三二三號），提起抗告，本院裁定如下：
    主  文
抗告駁回。
    理  由
一、抗告意旨略以：「(一)…本人（即受處分人甲○○）確實沒有
    違反規定闖紅燈，法官對本人所提聲明異議，認為是片面空
    言，難以採信，駁回異議，本人不服，原因：…法官優厚
    舉發員警，何以員警所言者，堪足以採信，而本人就難以採
    信，我國憲法規定中華民國人民，無分男女、宗教、種族、
    階級在法律上一律平等；員警舉發本人違規，本人已隸屬
    被告之方，何以法官調查時將員警列為證人，在球賽場上已
    稱為隊員兼裁判…；…被攔停時，有質問另一員警：『你
    們有照相嗎？何以取締本人闖紅燈？回答：沒有』所以九十
    七年九月二十三日地院調查庭訊，員警提供之相片均屬事後
    偽照；該位置圖與實際現場不符，本人當庭指摘係偽證，
    並建議到現場實際勘察併同瞭解整個案情，然未被採納…。
    (二)原裁定理由認本案本質為行政處分，係公務員基於職務上
    之公權力，如無形式上顯然之瑕疵，該行政行為當可被推定
    為真正…等語，惟依行政程序法第四條規定，行政行為應受
    法律及一般法律原則之拘束，故行政機關之行政行為亦應受
    一般法律原則之拘束。(三)依據行政程序法第六、七、八、九
    、十條之規定，行政行為非有正當理由，不得為差別待遇…
    行政行為應以誠實信用之方法為之，並應保護人民正當合理
    之信賴…行政機關行使裁量權，不得逾越法定裁量範圍，並
    應符合法規授權之目的。(四)當日被攔停者確實有三人，本人
    與另一卡車司機有簽名；另一位開轎車者因其自認也沒有闖
    紅燈，氣憤而拒絕簽署。至此，益發證據力有極其之重要，
    此涉有公務員違背職務損害他人權利之行為…，如有必要應
    可傳訊該名駕駛員，由其證言，一切當可明朗。(五)本人在取
    締罰單之簽署，僅係配合警方作業程序，並非承認違規事實
    ，亦非畏懼於該員警之威脅。又員警與本人並無怨隙，本人
    遭受違法或不當所指違規行為，為行政處分嚴重瑕疵，其所
    為應為無效或撤銷…」等語。
二、按車輛面對圓形紅燈之行車管制號誌，表示禁止通行，不得
    超越停止線或進入路口；汽車駕駛人，行經有燈光號誌管制
    之交岔路口闖紅燈者，處新台幣（下同）一千八百元以上五
    千四百元以下罰鍰，並記違規點數三點；而道路交通管理處
    罰條例所稱之汽車，包括機器腳踏車；道路交通標誌、標線
    、號誌設置規則第二百零六條第五款第一目、道路交通管理
    處罰條例第三條第八款、第五十三條第一項、第六十三條第
    一項第三款分別定有明文。
三、經查：
  (一)抗告人即受處分人甲○○於民國九十七年六月十六日，下午
    一時二十一分許，騎乘車牌號碼ＢＢＨ－二三五號重型機車
    ，沿台二線由金山往萬里方向行駛，行經台二線國聖橋段處
    時，為在國聖橋段路旁值交通勤務之台北縣政府警察局金山
    分局野柳派出所警員林文權（原裁定誤載林文哲）攔停，填
    製北縣警交字第Ｃ00000000號舉發違反道路交通管
    理事件通知單，舉發「闖紅燈（往金山方向直行）」之交通
    違規行為，交予受處分人當場簽名收受。嗣受處分人於九十
    七年六月二十日，舉發通知單上所載之應到案日期（九十七
    年七月一日）前，向原處分機關提出申訴，經原處分機關函
    請舉發單位調查結果，仍認受處分人有前揭違規行為，原處
    分機關－交通部公路總局台北區監理所基隆監理站於九十七
    年八月十九日，以基監裁字裁四二－Ｚ000000000
    號違反道路交通管理事件裁決書（下稱裁決書），依道路交
    通管理處罰條例第五十三條第一項、第六十三條第一項第三
    款（裁決書漏載「第一項第三款」）規定，裁處受處分人罰
    鍰一千八百元，並記違規點數三點。受處分人於收受該裁決
    書後於期限內聲明異議等情，有上開舉發通知單、裁決書、
    聲明異議狀、台北縣警察局金山分局九十七年七月七日北縣
    警金交裁字第○九七○○一四○○二號函（原審卷第三頁至
    第九頁）等附卷可稽。
  (二)警員之舉發交通違規，是道路交通管理處罰條例所規定之職
    權行使，且該行使有立法機關之授權。而闖紅燈等違規行為
    之取締，依其違規行為本質，本多係在瞬間發生，通常多委
    由當場執行取締違規公務員之認識與判斷，並必須為立即之
    取締作為，此為達成維持交通秩序目的所必要，且依道路交
    通管理處罰條例之規定，此種立即性之舉發違規，多依警員
    之認知、判斷已足，並無必須另有其他積極佐證：如其他目
    擊證人或必須拍攝照片等，始構成處分要件之規定。此係因
    執行職務之公務員，通常多具有一定之考選資格與專業訓練
    ，其執法之對象又係不特定之大眾，故其立場經立法機關推
    定，應具有客觀、中正與公平之特質，而無故意偏頗之虞，
    是此種逕由公務員所為之事實認定，除非有其他積極證據，
    足資認定公務員於執行職務時，有故意或過失侵害人民權利
    之情形，或處分本身有重大明顯之瑕疵而應予撤銷者外，否
    則本於行政目的達成之必要與公權力之尊重、公信力之維持
    ，司法機關通常亦多予尊重，以秉持行政、司法相互合作、
    制衡之原理，共同維護國家機能之正常運行。
  (三)雖然受處分人否認有上述交通違規行為，並以：「…本人確
    實依照交通號誌已顯示『綠燈』而行，絕不是如金山分局所
    言闖紅燈情事」（聲明異議狀，原審卷第五頁）、「當天我
    騎機車行經舉發地點，穿越號誌時是綠燈，當時路旁有兩位
    員警在攔檢，並請我將行、駕照交出來…我當場跟員警表示
    並未闖紅燈…」（九十七年九月二十三日原審庭訊筆錄，原
    審卷第二十二頁）、「本確實沒有違反規定闖紅燈…」（抗
    告狀，本院卷第六頁）等語置辯。
  (四)然而，本件受處分人所有ＢＢＨ－二三五號重型機車經人騎
    乘於上開時、地違規闖越紅燈，經臺北縣政府警察局金山分
    局野柳派出所警員林文權攔停，填單舉發「闖紅燈」之事實
    ，已據證人林文權於九十七年九月二十三日原審調查時證述
    ：「…當時我們在國聖橋段的路旁取締闖紅燈的違規，當場
    和異議人一起闖紅燈的共有三件，我們將這些違規者攔停後
    ，先請他們出示行、駕照，等他們將證件交給員警後，有告
    訴違規者他們是闖越紅燈，是我跟副所長蔡錦添一起攔停，
    由我製作紅單，而副所長向違規者等說明違規情形…當時異
    議人是從基隆往金山方向行進，路口的號誌燈是紅燈，往基
    隆的方向是綠燈，但十五秒後會轉成紅燈，這十五秒的時間
    是要讓往野柳方向的車子可以左轉。取締當時一共有三部車
    是往金山方向一起闖越紅燈…國聖橋是直的，我們確實是站
    在國聖橋的橋頭處取締…當時異議人在往金山方向的號誌紅
    燈，往基隆方向號誌綠燈的十五秒內有先在路口停等，但因
    有另外兩台車直接直行往金山方向，所以異議人也跟著闖紅
    燈直行往金山方向，這是我所見的情形…」（原審卷第二十
    三頁至第二十四頁）等語甚詳；並有證人林文權提出之事後
    拍攝現場照片五幀及繪製現場圖（原審卷第二十九頁至第三
    十四頁）在卷可參。衡諸證人林文權乃為原處分機關認定受
    處分人有前開違規行為之原證人，係偶然因執行勤務而舉發
    本案，與受處分人並無宿怨，當無甘冒觸犯偽證罪責，蓄意
    構詞誣陷之理，況於本件卷存證據資料內並無任何積極證據
    足以證明證人上開證詞係屬虛偽，亦無足以令人顯信證人之
    證述為不可採之品性證據或前科證據存在，自不得僅以證人
    係本件開單告發受處分人之員警而全盤抹煞其在訴訟上所具
    有之原證人資格；因此其於原審調查時經具結後，以言詞供
    述本件訴訟上之待證事實（即受處分人有前開違規事實），
    已足擔保其真實性及憑信性。而且，證人其本身即為台北縣
    警察局金山分局野柳派出所警員，執行公路交通違規稽查工
    作屬其重要職務之一，就駕駛人交通違規行為之認定必有相
    當的教育訓練，應可排除疏失誤判之可能性；且依受處分人
    及證人林文權所述，當天林文權值勤站立位置，是在國聖橋
    段的路旁，由於本件舉發受處分人違規行為時間係九十七年
    六月十六日下午一時二十一分許，白天陽光充足，再據林文
    權提出之事後拍攝現場照片十幀及所繪製現場圖（原審卷第
    二十九頁至第三十四頁），台二線基隆往金山方向之國聖橋
    路段旁無任何障礙阻擋視線，可清楚看見迎面而至通過該岔
    路口之車輛，自當能清楚看見受處分人騎乘機車遇號誌紅燈
    ，仍直行通過之違規行為。從而，由證人林文權上開證詞已
    得有受處分人確有上開交通違規定行為之心證，受處分人上
    開所辯，顯係卸責之詞，其確有闖紅燈之違規行為，堪以認
    定。
  (五)至於受處分人聲請傳喚當日另名遭警員攔停之駕駛員，用以
    證明其當日並未闖越紅燈云云。依受處分人所述之待證事實
    ，另名駕駛員至多僅能證明受處分人與之前後穿越基隆往金
    山方向之情況，而不能證明受處分人有無闖越紅燈之事實，
    是受處分人請求傳喚另名駕駛員之待證事項，核與受處分人
    有無騎乘機車闖越紅燈之違規事實無涉，認無傳喚必要，特
    予說明。又受處分人另稱在取締罰單之簽署，僅係配合警方
    作業程序，並非承認違規事實…等語。然罰單之簽署，依法
    視為公務員製作公文書之收受，此亦與本件違規事實無直接
    關連，併此敘明。
四、綜上，原審法院認受處分人確有於前揭時、地，騎乘ＢＢＨ
    －二三五號輕型機車闖紅燈之交通違規行為，原審認原處分
    機關依前揭道路交通管理處罰條例第五十三條第一項、第六
    十三條第一項第三款，及違反道路交通管理事件統一裁罰基
    準表之規定，裁處受處分人一千八百元，並記違規點數三點
    ，核無違誤，駁回受處分人異議之聲明，經核於法並無不合
    。抗告意旨仍執前詞，指摘原裁定不當，為無理由，應予駁
    回。
據上論結，應依道路交通案件處理辦法第二十六條，刑事訴訟法
第四百十二條，裁定如主文。
中    華    民    國    98    年    2     月    16    日
                  刑事第十三庭 審判長法  官  曾德水
                                     法  官  趙文卿
                                     法  官  林婷立
以上正本證明與原本無異。
不得再抗告。
                                     書記官  王增華
中    華    民    國    98    年    2     月    17    日


司法院資訊處製作；財團法人民間司法改革基金會備份。
